【裁判字號】    97,交聲,3582
【裁判日期】    971230
【裁判案由】    聲明異議
【裁判全文】
臺灣臺中地方法院交通事件裁定        97年度交聲字第3582號
原處分機關  交通部公路總局臺中區監理所
異  議  人  甲○○
上列異議分人對於交通部公路總局臺中區監理所於民國九十七年
十一月二十七日所為之處分（中監違字第裁六○─Ｇ八Ｈ一六八
六九六號裁決書），聲明異議，本院裁定如下：
    主  文
異議駁回。
    理  由
一、原處分機關略以：受處分人李孟珍（下稱受處分人）所有之
    車號四六六七－ＮＥ號自用小客貨車，於民國九十七年九月
    五日十五時五十六分許，在臺中市○○路與大業路口處，因
    「駕車行經有燈光號誌管制之交岔路口闖紅燈」之違規，經
    臺中市警察局以中市警交字第Ｇ八Ｈ一六八六九六號舉發違
    反道路交通管理事件通知單逕行舉發。嗣受處分人不服舉發
    ，於期限內到案提出申訴，經原舉發單位函覆違規屬實，受
    處分人仍不服再提出申訴，經原處分機關函覆仍認本案違規
    屬實，原處分機關遂於九十七年十一月二十七日以中監違字
    第裁六○─Ｇ八Ｈ一六八六九六號裁決書，依道路交通管理
    處罰條例第五十三條第一項規定裁處其罰鍰新臺幣（下同）
    二千七百元，並依同條例第六十三條第一項第三款記違規點
    數三點，逾期則依處罰主文規定裁處，於法並無不合等語。
二、異議人聲明異議意旨略以：監理所依臺中市警察局函指該車
    所被拍之照片，前後輪雖已過停止線，但闖紅燈測速器原理
    係兩組感應線圈埋設於路面，其感應線圈電腦主機連接路口
    號誌之燈號，當紅燈亮起時，線圈啟動待命，如有車輛於紅
    燈時前輪壓過第一個線圈，其感應訊號即傳輸到電腦主機，
    當車輛前輪壓到第二個線圈即啟動拍攝違規事實，並對每台
    違規車輛拍攝乙張違規相片，兩張相片間格時間為一秒，根
    據相片之電腦顯影認為該車確於該時、地紅燈啟動一秒後闖
    紅燈駛越停止線進入路口，紅燈二秒時以時速四十二公里之
    速度逕予穿越路口闖紅燈無誤，故做出違規確定之裁處。然
    就第一張相片，本車右側車道二五三七－ＬＤ在本車車頭平
    行線前半台車身（約二公尺），第二張相片在路中央，兩車
    之前後距離亦相差半台車身，這表示本車與二五三七－ＬＤ
    車幾乎以相同速度行進中，同理可證二五三七－ＬＤ通過停
    止線時，本車必定在停止線後方約二公尺處，據警方函述，
    本車於紅燈一秒後闖紅燈越過停止線，二五三七－ＬＤ與本
    車速度又幾乎相同，所以二五三七－ＬＤ駛過停止線時，必
    定為紅燈零點八秒至零點九秒後啟動闖紅燈測速照相器之車
    輛也必為二五三七－ＬＤ車，而採證儀器為固定式，所以拍
    攝到之相片角度亦與現在相同，本車必未過停止線，這證明
    本車絕非在紅燈一秒後越過停止線，相片顯影所示Ｒ○一並
    非警察所述紅燈一秒後，而是本人申訴書中所指進入紅燈號
    誌之第一秒，本處採證儀器為闖紅燈測速照相器感應線圈設
    置乙組，其目的為測速無時無刻待命啟動中，其原理是測速
    器電腦根據兩個感應線圈的固定距離，車輪壓過第一個線圈
    與第二個線圈間格時間換算出車子行駛之速度，當速度超過
    速限時（車輪壓過第二個感應線圈）瞬間馬上拍攝違規相片
    ，顯影呈現出違規車速，也就是Ｖ＝？，當另有車壓到第一
    個感應線圈時，測速器又重新計算，闖紅燈照相啟動開關埋
    設於第一個感應線圈，當燈號轉為紅燈時啟動待命，車子駛
    越停止線壓到感應線圈時即被拍攝，其照片必為前輪壓在感
    應線圈上，後輪未過停止線，因前輪未壓到第二個感應線圈
    ，測速器無法算出車速，所以相片在速度顯示為○○○○，
    第二張相片車子駛過停止線進入路口即為闖紅燈無誤，若是
    未進入路口，則僅以紅燈越線罰之。闖紅燈照相之原理若如
    警察所述，車輪壓過第二個感應線圈時才會拍攝相片，那車
    輪壓過第二個感應線圈時車速亦已算出，第一張相片之顯影
    在速度上必會呈現出Ｖ＝四二（時速四十二公里）但照片呈
    現為○○○○，這表示啟動照相器設備是本車後輪，警察所
    述之原理不合邏輯。機器不知本車前輪在黃燈時已過停止線
    ，後輪在紅燈時壓到第一個感應線圈時，當然啟動拍照，此
    種照片是無法當為闖紅燈舉發之物證，理應刪除，因越線與
    否在任何競賽與駕駛考照時，都以第一個輪胎做為基準。舉
    發單位之承辦人員，僅係處理行政工作，對於採證儀器之安
    裝及原理根本不了解，函覆監理所未提供任何闖紅燈測速器
    之證明文件，胡亂陳述採證儀器之原理，似是而非，陳述內
    容又不合邏輯，經不起科學驗證，監理所僅依舉發單位之意
    見及主張對本人申訴之內容置之不理，隻字未提就做出違規
    確定之裁處，實難令人接受，爰依法聲明異議請求撤銷原處
    分等語。
三、按受處分人，不服道路交通管理處罰條例第八條之主管機關
    所為之處罰，得於接到裁決之翌日起二十日內，向管轄地方
    法院聲明異議，道路交通管理處罰條例第八十七條第一項定
    有明文。是依法得聲明異議者乃限於該條例第八條之主管機
    關所處罰之受處分人，如非為受處分人聲明異議者，即難認
    其異議合於法律上之程式（臺灣高等法院臺中分院九十四年
    度交抗字第一四一號裁定意旨參照）。又交通法庭認聲明異
    議不合法律上之程式者，應以裁定駁回之，道路交通管理案
    件處理辦法第十八條亦定有明文。
四、經查: 本件舉發違反道路交通管理事件通知單係依據採證照
    片，逕行舉發車號四六六七－ＮＥ號自用小客貨車之所有人
    「李孟珍」，又本件違反道路交通管理事件裁決書上所載受
    處分人亦係「李孟珍」，而聲明異議人卻為「甲○○」等情
    ，有上開逕行舉發舉發通知單、違規採證相片、交通部公路
    總局臺中區監理所九十七年十一月二十七日中監違字第裁六
    ○─Ｇ八Ｈ一六八六九六號裁決書、九十七年十二月十七日
    中監自字第○九七○○五○七四八號不服裁決聲明異議案件
    移送書及異議人甲○○聲明異議狀各一份附卷可稽，是本件
    異議人並非受處分人甚明。揆諸上揭說明，異議人既非受處
    分人，自與聲明異議之規定不合，本件異議為不合法律上之
    程式，且屬無從補正，依法自應予駁回。
五、據上論斷，應依道路交通管理處罰條例第八十七條第二項，
    道路交通案件處理辦法第十八條，裁定如主文。
中    華    民    國    97    年    12    月    30    日
                    交通法庭  法  官  林慶郎
以上正本證明與原本無異。
如不服本裁定，應於送達後五日內，向本院提出抗告狀。
                              書記官  廖春玉
中    華    民    國    97    年    12    月    30    日


司法院資訊處製作；財團法人民間司法改革基金會備份。
